臺灣高雄地方法院刑事裁定
111年度毒聲字第908號
聲  請  人  臺灣高雄地方檢察署檢察官
被      告  郭羽瑄


上列被告因違反毒品危害防制條例案件，經檢察官聲請送觀察、
勒戒(111年度毒偵字第3348號)，本院裁定如下：
    主  文
郭羽瑄施用第二級毒品，令入勒戒處所觀察、勒戒，其期間不得
逾貳月。
    理  由
一、聲請意旨如附件聲請書所載。
二、按犯毒品危害防制條例第10條之罪者，檢察官應聲請法院裁
    定，令被告入勒戒處所觀察、勒戒，其期間不得逾二月，毒
    品危害防制條例第20條第1項定有明文。
三、經查：
㈠、被告郭羽瑄於民國111年5月20日19時許，在高雄市○○區○○○路
    000巷00號0樓居所內，以將甲基安非他命置入玻璃球燒烤後
    吸食煙霧之方式，施甲基安非他命1次乙節，業據被告於偵
    查中坦承不諱，且其於111年5月23日10時6分許為警採尿送
    驗，結果呈安非他命、甲基安非他命陽性反應，有高雄市政
    府警察局刑事警察大隊毒品尿液對照表（代號：L00-000-00
    0號）及正修科技大學超微量研究科技中心111年6月8日尿液
    檢驗報告（原始編號：L00-000-000號）在卷可佐，足認被
    告上開任意性自白與事實相符。本件事證明確，被告於前揭
    時、地，施用甲基安非他命之事實，堪可認定。
㈡、又被告不曾接受觀察、勒戒或強制戒治，有臺灣高等法院被
    告前案紀錄表等件在卷可參。本次應屬被告之「初犯」，而
    有毒品危害防制條例第20條第1項規定， 給予適用觀察、勒
    戒之機會。
㈢、至於被告前於103年間因施用毒品案件，經臺灣臺南地方檢察
    署檢察官以103年度毒偵字第1739號為附命戒癮治療之緩起
    訴處分，緩起訴處分期間自104年1月20日起至106年1月19日
    止，詎被告於緩起訴期間內，未完成戒癮治療，經同署檢察
    官以104年度撤緩字第354號撤銷緩起訴處分等情，有緩起訴
    處分書、撤銷緩起訴處分書及臺灣高等法院被告前案紀錄表
    在卷可稽。然「緩起訴處分之戒癮治療」與「觀察、勒戒或
    強制戒治」之處遇，因法律規定之程序、效果均不相同，已
    無法等同視之，即被告初犯（或觀察、勒戒、強制戒治執行
    完畢釋放3年後再犯）施用毒品，經為命戒癮治療之緩起訴
    處分，若遭撤銷，檢察官針對該次撤銷緩起訴之施用毒品犯
    行，或者戒癮治療履行完畢，檢察官針對之後施用毒品犯行
    ，均仍應依前揭毒品危害防制條例第20條或第23條之規定處
    理，亦可以再為緩起訴，然不得逕行起訴（最高法院110年
    度台非字第98號判決、110年度台上字第2096號判決意旨參
    照）。是被告所受之前揭緩起訴處分既遭撤銷，無任何等同
    受有「觀察、勒戒或強制戒治執行」之效果，對於檢察官就
    被告本次施用毒品犯行，聲請觀察、勒戒，並無任何要件上
    之影響，併此說明。
㈣、再者，毒品危害防制條例所規定之「觀察、勒戒」程序，係
    針對受處分人所為保安處分，目的在戒除行為人施用毒品身
    癮及心癮，以達教化與治療之目的，其立法意旨在幫助施用
    毒品者戒毒，性質上為一療程，而非懲罰，並屬強制規定，
    除檢察官審酌個案情形，依同條例第24條第1項為附命完成
    戒癮治療之緩起訴處分外，凡經檢察官聲請法院裁定將被告
    送勒戒處所觀察、勒戒者，法院僅得就其聲請審查被告是否
    有施用毒品之行為，以及被告是否為「初犯」或為觀察、勒
    戒、強制戒治執行完畢後「3年後再犯」而為准駁之裁定，
    並無自由斟酌以其他方式替代或得以其他原因免予執行之權
    。又是否給予被告為附命完成戒癮治療之緩起訴處分，屬刑
    事訴訟法第253條之1第1項及第253條之2第1項第6款特別賦
    予檢察官之職權，非法院所得審酌，且此非「觀察、勒戒」
    前置處分，也與被告是否判刑之追訴要件無關，檢察官自無
    義務說明為何不給予被告戒癮治療之緩起訴處分。法院縱使
    審查其裁量有無違法，也僅在卷證資料所示證物中審酌，而
    為最低限度之審查，即此部分為檢察官之裁量，必須予以尊
    重。
㈤、本件聲請書未載明不給予被告戒癮治療緩起訴處分之理由（
    如附件）。然依卷證資料所示，被告因違反毒品危害防制條
    例案件，經臺灣高雄地方檢察署檢察官以111年度偵字第156
    61、30824號提起公訴等情，有上述前案紀錄表在卷可參，
    此部分也符合毒品危害防制條例第24條第4項授權訂頒之「
    毒品戒癮治療實施辦法及完成治療認定標準」，其中第2條
    第2項第1款規定「緩起訴處分前，因故意犯他罪，經檢察官
    提起公訴或判決有罪確定」，認礙於戒癮治療之期程，不適
    合為戒癮治療之緩起訴處分。是檢察官向本院聲請令被告入
    勒戒處所觀察、勒戒，以監禁式之治療方式，求短時間內隔
    絕被告之毒品來源，務使其專心戒除毒癮，核屬其裁量權之
    適法行使，形式上亦無裁量恣意或濫用之情，於法有據。
㈥、末以，被告另因於110年10月26日1時許施用毒品案件，經本
    院以111年度毒聲字第795號裁定令入勒戒處所觀察、勒戒，
    迄今尚未執行乙情，此有裁定、被告之前案紀錄表存卷供參
    ，因觀察、勒戒具有保安處分之效力，即檢察官於前案被告
    觀察、勒戒裁定尚未執行完畢前，以被告另有施用毒品行為
    ，再次聲請裁定將被告送觀察、勒戒，因被告前案既未觀察
    、勒戒執行完畢，針對後案，本院仍應依毒品危害防制條例
    第20條之規定，裁定將被告送觀察、勒戒，不受前案觀察、
    勒戒裁定之影響。至於被告受2個觀察、勒戒之裁定，檢察
    官應依保安處分執行法第4條之1之規定執行其一，被告不致
    於受到重覆執行之不利益，併此說明。
四、綜上所述，本件聲請為有理由，應予准許，依毒品危害防制
    條例第20條第1項，裁定如主文。
中　　華　　民　　國　　111 　年　　12　　月　　7 　　日
                  刑事第六庭    法　官  陳紀璋
以上正本證明與原本無異。
如不服本裁定應於送達後5日內向本院提出抗告狀。
中　　華　　民　　國　　111 　年　　12　　月　　12　　日
                                書記官  蔡靜雯